【裁判字號】    97,交聲,3219
【裁判日期】    971125
【裁判案由】    聲明異議
【裁判全文】
臺灣臺中地方法院交通事件裁定        97年度交聲字第3219號
原處分機關  交通部公路總局臺中區監理所臺中市監理站
異  議  人
即受處分人  甲○○(江仁宬)
上列受處分人因違反道路交通管理處罰條例案件，對於交通部公
路總局臺中區監理所臺中市監理站中華民國97年11月13日所為之
裁決（原處分案號：裁監稽違字第裁61-GD0000000號裁決書），
聲明異議，本院裁定如下：
    主    文
原處分關於吊扣汽車駕駛執照部分撤銷。
    理    由
一、原處分機關意旨以：異議人即受處分人（下稱受處分人）甲
    ○○於民國九十六年十一月一日一時許，騎乘車牌號碼ＯＪ
    Ｍ─四五○號重型機車，行經臺中市○○區○○路、逢甲路
    口處，因機車駕駛人酒精濃度超過規定標準（經酒精濃度檢
    測：一‧二二ＭＧ／Ｌ），為臺中市警察局第六分局西屯派
    出所員警當場舉發，處分機關遂於九十七年十一月十三日以
    裁監稽違字第裁六一─GD0000000號裁決書，處以罰
    鍰新臺幣（下同）四萬五千元，並吊扣汽車駕駛執照二十四
    個月，施以道安講習，罰鍰和駕駛執照限於九十七年十二月
    十二日前繳納（本案經法院判決處有期徒刑三月，罰鍰依規
    定不罰），駕駛執照逾期不繳納，自九十七年十二月十三日
    起吊扣駕駛執照四十八個月，九十七年十二月二十八日前未
    繳送駕駛執照者，自九十七年十二月二十九日起逕行註銷駕
    駛執照，一年內不得重新考領駕駛執照等語。
二、受處分人聲明異議意旨以：受處分人於九十六年十月三十一
    日，因騎乘機車酒駕肇事，那時重型機車駕照已遭註銷，也
    已繳清無照駕駛罰單，但酒駕部分一直到今年九月才繳清罰
    鍰，當時是騎機車肇事，今要到監理所作酒駕註銷，監理所
    卻要扣我汽車駕照，此案已一年了，要註銷時才要遭扣汽車
    駕照，實在很不合理，爰請求撤銷原處分關於吊扣汽車駕駛
    執照部分等語。
三(一)按汽車駕駛人飲用酒類或其他類似物後，其吐氣所含酒精濃
    度超過每公升零點二五毫克，不得駕車；駕駛汽車經測試檢
    定酒精濃度超過規定標準者，處一萬五千元以上六萬元以下
    罰鍰，並當場移置保管其車輛及吊扣其駕駛執照一年，道路
    交通安全規則第一百十四條第二款、道路交通管理處罰條例
    第三十五條第一項第一款分別定有明文。復按道路交通管理
    處罰條例第六十八條業於九十四年十二月十四日修正，並自
    九十五年三月一日施行，依修正前之道路交通管理處罰條例
    第六十八條規定：「汽車駕駛人，因違反本條例及道路交通
    安全規則之規定，受『吊扣或』吊銷駕駛執照處分時，『吊
    扣或』吊銷其持有各級車類之駕駛執照。」，而修正後之道
    路交通管理處罰條例第六十八條規定：「汽車駕駛人，因違
    反本條例及道路交通安全規則之規定，受吊銷駕駛執照處分
    時，吊銷其持有各級車類之駕駛執照。」，其立法理由略以
    ：「原條文將違法或違規駕駛人所持有各級車輛之駕駛執照
    一併吊扣或吊銷失之過酷，影響人民工作及生活過鉅，爰修
    正之。」等語（參見立法院交通管理委員會九十四年十月五
    日臺立交字○九四二四○○一五三號函及其所附道路交通管
    理處罰條例第六十八條條文對照表，立法院公報第九十四卷
    第七○期第一三六頁至第一四二頁），是依通過之修正條文
    ，係將道路交通管理處罰條例第六十八條原有條文中之「吊
    扣或」三字刪除，故受吊扣駕駛執照處分時，不再吊扣其持
    有各級車類之駕駛執照，僅於受吊銷駕駛執照處分時，始吊
    銷其持有各級車類之駕駛執照。
  (二)再按汽車駕駛執照分為下列各類：小型車普通駕駛執照、大
    貨車普通駕駛執照、大客車普通駕駛執照、聯結車普通駕駛
    執照、小型車職業駕駛執照、大貨車職業駕駛執照、大客車
    職業駕駛執照、聯結車職業駕駛執照、國際駕駛執照、輕型
    機器腳踏車駕駛執照、小型輕型機器腳踏車駕駛執照、普通
    輕型機器腳踏車駕駛執照、重型機器腳踏車駕駛執照、普通
    重型機器腳踏車駕駛執照、大型重型機器腳踏車駕駛執照，
    道路交通安全規則第五十三條定有明文。又汽車駕駛人取得
    高一級車類之駕駛資格者，應換發駕駛執照，並准其駕駛較
    低級車類之車輛，已領有小型車駕駛執照者，得駕駛輕型機
    器腳踏車，道路交通安全規則第六十一條第一項第四款，亦
    定有明文。
四、經查：
  (一)本件受處分人江仁宬於民國九十六年十一月一日一時許，騎
    乘車牌號碼ＯＪＭ─四五○號重型機車，行經臺中市○○區
    ○○路、逢甲路口處，因機車駕駛人酒精濃度超過規定標準
    （經酒精濃度檢測：一‧二二ＭＧ／Ｌ），為臺中市警察局
    第六分局西屯派出所員警當場舉發，並經受處分人於九十七
    年九月間依道路交通管理處罰條例第三十五條第一項第一款
    之規定，自動到案繳交罰鍰四萬五千元及吊扣受處分人汽車
    駕照二十四個月、施以道安講習等情，業據受處分人所不爭
    執，有臺中市警察局舉發違反道路交通管理事件通知單、交
    通部公路總局臺中區監理所臺中市○○○○○道路交通管理
    事件裁決書各一件附卷可參，其前開違規行為堪以認定。
  (二)惟核受處分人之違規行為係發生於九十六年十一月一日一時
    許，自應依修正後之道路交通管理處罰條例第六十八條裁處
    。且修正後道路交通管理處罰條例第六十八條之規定，既將
    「吊扣」等字刪除，是依前開說明，駕駛人受吊扣駕駛執照
    處分時，不再吊扣其持有各級車類之駕駛執照，故原處分機
    關於作成吊扣駕駛執照處分時，應就行為人所應吊扣之駕駛
    執照種類予以限定，始符合依法行政原則。是依前述受處分
    人依法所受之處分應為限制其騎乘重型機車之權利，而受處
    分人持有之駕駛執照為汽車駕駛執照，機車駕照因其他違規
    案未辦理結案，於八十九年八月十一日起遭原處分機關易處
    逕註，迄今未重新考領機車駕照，自無從繳交重型機車駕駛
    執照可供吊扣，若因受處分人無重型機車駕駛執照可供吊扣
    ，而吊扣受處分人之汽車駕駛執照，此舉顯然將剝奪受處分
    人駕駛汽車之權利，復與現行之道路交通管理處罰條例第六
    十八條之規定未合，故受處分人此部分異議理由，自屬可採
    。
五、綜上所述，本件受處分人駕駛自用小客車時酒精濃度超過規
    定標準之違規行為，事證明確，足堪認定，惟原處分機關裁
    處吊扣受處分人汽車駕駛執照二十四個月之裁罰部分，因受
    處分人本件係騎乘重型機車違規，且受處分人僅領有汽車駕
    駛執照，而無從予吊扣；依新修正之道路交通管理處罰條例
    第六十八條規定，尚不得吊扣其現尚有效之其他各級駕駛執
    照，原處分機關未審酌新修正之法律規定，而作成吊扣受處
    分人汽車駕駛執照之處分，即非合法，從而，本件異議為有
    理由，爰撤銷原處分關於吊扣汽車駕駛執照部分。
六、至於受處分人因本件違規而受罰鍰四萬五千元部分，因酒醉
    駕車部分已於九十七年三月十四日經本院九十七年中交簡字
    第三二二號判處有期徒刑三月，罰鍰四萬五千元部分依行政
    罰法第二十六條第一項前段規定應不予裁罰，惟受處分人已
    於九十七年九月繳納，及施以道安講習部分，原處分機關依
    法裁處則屬適法，受處分人亦未就此部分聲明異議，本院自
    無庸另為裁處，併予敘明。
據上論斷，應依道路交通管理處罰條例第八十七條第二項，道路
交通案件處理辦法第二十條前段之規定，裁定如主文。
中    華    民    國    97    年    11    月    25    日
                      交通法庭  法  官  陳  葳
上正本證明與原本無異。
如不服本裁定，應於送達後五日內，向本院提出抗告狀。
                                書記官  張雅如
中    華    民    國    97    年    11    月    25    日


司法院資訊處製作；財團法人民間司法改革基金會備份。
